ACORDAO-COMPLETO-2530440

ACÓRDÃO 1567/2022 ATA 7/2022 - PRIMEIRA CÂMARA

VISTO, relatado e discutido o ato inicial de aposentadoria do ex-servidor do Instituto Nacional do Seguro Social Antônio Carlos de Campos.
ACORDAM os Ministros do Tribunal de Contas da União, reunidos em sessão da 1ª Câmara, com fundamento nos arts. 71, inciso III, da Constituição Federal; 1º, inciso V, e 39, inciso II, da Lei 8.443/1992; e 260 do Regimento Interno, em considerar legal o ato ora examinado e autorizar seu registro.

Ato de aposentadoria em que foi detectada a incidência de percentual relativo a plano econômico sobre parte dos proventos.

Primeira Câmara

Instituto Nacional do Seguro Social

3. Interessado: Antônio Carlos de Campos (XXX.675.040-XX)

13.1. Ministros presentes: Walton Alencar Rodrigues (Presidente), Vital do Rêgo e Jorge Oliveira (Relator).
13.2. Ministro-Substituto convocado: Augusto Sherman Cavalcanti.

JORGE OLIVEIRA

Adoto como relatório o parecer do Procuradora-Geral do Ministério Público junto ao TCU - MPTCU (peça 7) , a seguir transcrito:
	"Versam os autos sobre o ato inicial de aposentadoria de Antônio Carlos de Campos no cargo de agente de serviços diversos do Instituto Nacional do Seguro Social, com fundamento no artigo 3.º da Emenda Constitucional n.º 47/2005 e vigência a partir de 1.º/02/2019 (peça n.º 3) .
2.	Por intermédio dos pareceres uniformes acostados às peças n.ºs 5 e 6, a Secretaria de Fiscalização de Integridade de Atos e Pagamentos de Pessoal e de Benefícios Sociais - Sefip - opina pela ilegalidade e negativa de registro da concessão de peça n.º 3, devido à inclusão da parcela judicial de 3,17%, no valor de R$ 3,60, no cálculo do benefício de aposentadoria.
3.	Quanto à falha apontada pela unidade técnica, verificamos que o referido percentual de 3,17% foi calculado sobre a vantagem de VPNI de quintos incorporados (R$ 113,75) , o que, em nosso entender, não configuraria uma irregularidade.
4.	De acordo com as informações constantes de fl. 4 da peça n.º 3, as parcelas de quintos foram incorporadas até dezembro de 1994, o que se encontra em conformidade com o artigo 10 da Medida Provisória n.º 2.225-45/2001 e com o entendimento constante dos Acórdãos n.ºs 7619/2017 e 7620/2017, ambos da 2.ª Câmara. No mesmo sentido, reproduzimos a ementa do Acórdão n.º 9.851/2017 - 2.ª Câmara:
"APOSENTADORIA. RUBRICA DEFERIDA A TÍTULO DE RESÍDUO DA URV (3,17%) . INCIDÊNCIA APENAS SOBRE OS QUINTOS INCORPORADOS ATÉ DEZEMBRO DE 1994. POSSIBILIDADE JURÍDICA DE MANUTENÇÃO DA PARCELA, NOS TERMOS DO ART. 10 DA MEDIDA PROVISÓRIA Nº 2.225-45/2001. LEGALIDADE DO ATO. REGISTRO".
5.	Entendemos, pois, ser improcedente a irregularidade apontada pela unidade técnica, razão pela qual opinamos pela legalidade e registro da concessão de peça n.º 3.
6.	Por todo o exposto, com as vênias de estilo por divergir do encaminhamento oferecido pela Sefip às peças n.ºs 5 e 6, esta representante do Ministério Público de Contas propõe a legalidade e registro do ato inicial de aposentadoria de Antônio Carlos de Campos (CPF n.º XXX.675.040-XX) - peça n.º 3."
	É o relatório.

não há.

Procuradora-Geral Cristina Machado da Costa e Silva

APOSENTADORIA. INCIDÊNCIA DE PERCENTUAL RELATIVO A PLANO ECONÔMICO SOBRE QUINTOS REGULARMENTE INCORPORADOS. VALOR IRRISÓRIO DA VANTAGEM. PRECEDENTES DO TCU. LEGALIDADE DO ATO E REGISTRO.

APOSENTADORIA (APOS)

Secretaria de Fiscalização de Integridade de Atos e Pagamentos de Pessoal e de Benefícios Sociais (Sefip)

Ao examinar o ato inicial de aposentadoria do ex-servidor do Instituto Nacional do Seguro Social Antônio Carlos de Campos, a Secretaria de Fiscalização de Integridade de Atos e Pagamentos de Pessoal e de Benefícios Sociais - Sefip, em pareceres uniformes, opinou por sua ilegalidade, ante a inclusão indevida nos proventos, por força de decisão judicial, de parcela relativa à URV, no percentual de 3,17%, correspondente ao valor de R$ 3,60 (três reais e sessenta centavos) .
2.	Por sua vez, a Procuradora-Geral do Ministério Público junto ao TCU - MPTCU se manifestou pela legalidade do ato, uma vez que o "referido percentual de 3,17% foi calculado sobre a vantagem de VPNI de quintos incorporados (R$ 113,75) , o que (...) não configuraria uma irregularidade", consoante a jurisprudência desta Corte.
3.	Endosso o pronunciamento do Ministério Público, uma vez que os aludidos quintos foram corretamente incorporados até dezembro de 1994 e que a questão da incidência de percentual de 3,17% sobre tais rubricas, como bem apontou a Procuradoria, já foi admitida por esta Corte em outras oportunidades, a exemplo dos Acórdãos 7.619/2017, 7.620/2017 e 9.851/2017, todos da 2ª Câmara e relatados pelo Ministro-Substituto André Luís de Carvalho.
4.	Ademais, o ínfimo valor da parcela questionada pela Sefip também permite a adoção do mesmo encaminhamento implementado nos Acórdão 3360/2010-TCU-Plenário (Relator o Ministro-Substituto André Luís de Carvalho) , 9.428/2021 e 11.245/2021 (ambos da 1ª Câmara e conduzidos este Relator) e 12.704/2019 - 2ª Câmara (Relatora a Ministra Ana Arraes) , que, em homenagem aos princípios da insignificância, da razoabilidade, da eficiência, da economicidade e do custo-benefício do controle, consideraram legais atos de pessoal submetidos à apreciação deste Tribunal em que as rubricas contestadas eram irrisórias, como é o presente caso.
	Voto, pois, pela adoção da minuta de acórdão que submeto a este Colegiado.
	TCU, Sala das Sessões, em 22 de março de 2022.
JORGE OLIVEIRA 
Relator